【裁判字號】    99,賠,10
【裁判日期】    991015
【裁判案由】    冤獄賠償
【裁判全文】
臺灣高等法院臺中分院決定書            99年度賠字第10號
聲  請  人
即受判決人  甲○○
上列聲請人因妨害自由案件，經本院95年度上訴字第1784號判決
無罪確定，聲請冤獄賠償，本院決定如下：
    主  文
甲○○於無罪判決確定前，受羈押肆拾貳日，准予賠償新臺幣拾
貳萬陸仟元。
其餘聲請駁回。
    理  由
一、聲請意旨略以：
  (一)聲請人甲○○（下稱聲請人）前因妨害自由案件由臺灣彰化
    地方法院檢察署94年度偵字第6851號偵查並由檢察官於民國
    （下同）94年9月15日聲請羈押，嗣經臺灣彰化地方法院於
    94年9月15日裁定准予羈押，迄95年10月24日方由臺灣彰化
    地方法院當庭裁定以新台幣6萬元交保，並於繳交保證金後
    則予以停止羈押。是本件聲請人自羈押日起至交保停止羈押
    為止，共計受羈押42日。嗣該案由臺灣彰化地方法院檢察署
    94年度偵字第6851號及95年度偵字第777號提起公訴後，歷
    經臺灣彰化地方法院95年度訴字第649號判決聲請人有罪、
    臺灣高等法院臺中分院95年度上訴字第1784號撤銷原判決並
    諭知聲請人無罪、最高法院98年度台上字第3147號駁回檢察
    官上訴確定在案，故聲請人依法於法定期間內聲請冤獄賠償
    等語。
  (二)聲請人經法院裁定羈押前，本經營「綠笙實業有限公司」多
    年，生活堪稱無憂，尚有餘力從事社會公益，惟經法院裁定
    羈押後，不得不註銷該公司之營業登記，獲釋後，好景不常
    ，僅覓得作業員一職，賺取微薄薪資以餬口。聲請人於受羈
    押期間，不但感染皮膚病，然治療至今仍無法痊癒，且因遭
    受羈押導致罹患精神官能憂鬱症，顯見羈押致聲請人身心、
    家庭、事業遭受莫大的傷害，故請求賠償之金額應以一日五
    仟元計算，方符聲請人所遭受之傷害，查聲請人共遭羈押42
    日，故應准以賠償新台幣21萬元等語。
二、按依刑事訴訟法受理之案件，於無罪之判決確定前，曾受羈
    押者，受害人得請求國家賠償，並依其羈押日數以新臺幣3
    千元以上5千元以下折算1日支付之，冤獄賠償法第1條第1項
    第1款、第3條第1項定有明文。
三、經查：
  (一)聲請人甲○○因妨害自由案件，於民國 94年9月15日，由檢
    察官聲請經臺灣彰化地方法院訊問後，認其犯罪嫌疑重大，
    具有刑事訴訟法第101條第1項第 2款之情形，而當庭諭知羈
    押（94年度聲羈字第403號），嗣至 94年10月24日在臺灣彰
    化地方法院以新臺幣 6萬元具保後裁定停止羈押在案，有各
    該押票、具保責付辦理程序單、保證金收據等在卷可稽，並
    經本院查閱上開卷證查明無訛，則聲請人自 94年9月15日起
    至94年10月26日繳納保證金止，受羈押之強制處分堪認屬實
    。
  (二)聲請人所涉妨害自由案件，經檢察官提起公訴（偵查案號：
    臺灣彰化地方法院檢察署94年度偵字第6851號、95年度偵字
    第777號），雖臺灣彰化地方法院於95年6月23日以95年度訴
    字第 649號判處聲請人拘役肆拾日；然經聲請人提起上訴後
    ，歷經本院於95年10月26日以95年度上訴字第1784號判處聲
    請人無罪後，經最高法院98年台上字第3147號駁回檢察官上
    訴確定，此業經本院查閱本院95年度上訴字第1784號全卷查
    明無訛，並有該判決書附卷可按。查本件聲請人自警詢迄法
    院審理以來，均堅詞否認有妨害自由之舉，並無其他積極事
    證足以佐證聲請人有湮滅或勾串共犯、證人之虞，故而聲請
    人所受羈押並非因其故意或重大過失所致，亦無冤獄賠償法
    第2條各款所列不得請求賠償等情，更未逾冤獄賠償法第8條
    受無罪判決確定之日起2年內之法定期間（辦理冤獄賠償事
    件應行注意事項第11條參照）。故本件聲請人依法請求賠償
    ，洵屬有據。
四、次查，被告遭受羈押時年齡為49歲，高職畢業之教育程度，
    聲請人雖稱，其原經營之綠笙實業有限公司，因聲請人遭受
    羈押後無法經營而不得不註銷營業登記云云，然依卷附經濟
    部商業司公司基本資料查詢所示，聲請人所經營之綠笙實業
    有限公司停業日期至90年1月30日，且於93年03月11日經經
    濟部以授中字第0933464809號函廢止在案，顯早於彰化地方
    法院94年9月15日所為之羈押，兩者並無關連性。聲請人雖
    以法定最高金額即每日5000元請求賠償，惟本院審酌上情及
    其於該期間所受精神痛苦等一切情狀，認為以按每日賠償3
    千元為適當；而聲請人羈押日期自94年9月15日起至94年10
    月26日止，共計42日（冤獄賠償事件審理規則第9條：計算
    羈押或執行之日數，應將開釋當日計算在內）。是本案應准
    予賠償聲請人共計12萬6千元【3000（元）×42（日）＝126
    ,000（元）】。至其餘逾越賠償金額部分之聲請，則無理由
    ，應予駁回。
五、據上論斷，應依冤獄賠償法第1條第1項第1款、第3條第1項
    、第12條第1項，決定如主文。
中    華    民    國    99    年    10    月    15    日
            刑事第四庭    審判長法  官  洪  耀  宗
                                法  官  林  清  鈞
                                法  官  劉  登  俊
以上正本證明與原本無異。
如不服本決定，應於決定書送達後二十日內，以書狀敘述理由，
經由本院向司法院冤獄賠償法庭聲請覆審。
                                書記官  廖  家  莉
中    華    民    國    99    年    10    月    15    日

司法院資訊處製作；財團法人民間司法改革基金會備份。
